臺灣臺中地方法院交通事件裁定　　　 100年度交聲字第2814號
原處分機關　交通部公路總局臺中區監理所
異　議　人
即受處分人　楊振華
上列受處分人因違反道路交通管理處罰條例案件，對於交通部公
路總局臺中區監理所民國100年9月29日所為之處分（中監違字第
裁60-GH0000000號裁決書），聲明異議，本院裁定如下：
    主  文
異議駁回。
    理  由
一、原處分機關略以：異議人即受處分人楊振華（下稱受處分人
    ）駕駛車牌號碼7267-WE號自小客車（下稱系爭車輛），於
    民國100年7月23日15時22分許，在臺中市○○路與環中路口
    處，因「一、未依左轉車道行駛。二、經警鳴笛拒絕停車受
    稽查而逃逸」違規，經臺中市政府警察局第六分局員警依違
    反道路交通管理處罰條例第48條第1項第4款、第60條第1項
    規定逕行舉發。受處分人於應到案期限內提出申訴，經原處
    分機關函詢舉發機關調查後仍表不服，原處分機關遂於100
    年9月29日以中監違字第裁60-GH0000000號裁決書，依道路
    交通管理處罰條例第48條第1項第4款、第60條第1項規定，
    分別裁處罰鍰新臺幣（下同）600元、3,000元（合計3,600
    元），並依同條例第63條第1項規定，各記違規點數1點（合
    計2點）等語。
二、聲明異議意旨略以：未收到照片，且當時並未聽到任何警示
    或鳴笛聲，何來逃逸之有，請提出證據，爰聲明異議云云。
三、按汽車駕駛人在多車道左轉彎，不先駛入內側車道者，處60
    0元以上1,800元以下罰鍰；汽車駕駛人，駕駛汽車有違反本
    條例之行為，經交通勤務警察或依法令執行交通稽查任務人
    員制止時，不聽制止或拒絕停車接受稽查而逃逸者，除按各
    該條規定處罰外，處3,000元以上6,000元以下罰鍰；汽車駕
    駛人違反第48條、第60條第1項規定者，除依該條款處罰鍰
    外，並記違規點數1點，道路交通管理處罰條例第48條第1項
    第4款、第60條第1項第1款及第63條第1項第1款分別定有明
    文。
四、經查：
（一）受處分人駕駛系爭車輛，於100年7月23日15時22分許，行
      經臺中市○○路與環中路口處，因在多車道左轉彎，不先
      駛入左轉車道之違規行為，經員警當場鳴哨並以手勢示意
      停車受檢，詎受處分人拒絕停車接受稽查而逃逸，員警遂
      以受處分人有「一、未依左轉車道行駛。二、經警鳴笛拒
      絕停車受稽查而逃逸」之違規製單逕行舉發等情，有臺中
      市警察局中市警交字第GH0000000號舉發違反道路交通管
      理事件通知單影本、臺中市政府警察局第六分局100年8月
      29日中市警六分交字第1000030261號函各1份附卷可稽。
      又本件原處分機關對受處分人「在多車道左轉彎，不先駛
      入內側車道」之違規行為所為裁處部分，受處分人業於10
      0年11月7日本院訊問時當庭撤回此部分之聲明異議而確定
      ，是本件僅就受處分人「違反處罰條例之行為，拒絕停車
      接受稽查而逃逸」之聲明異議部分裁定，合先指明。
（二）訊據受處分人固不爭執其於上開時地駕駛系爭車輛，有在
      多車道左轉彎，不先駛入內側車道之違規，惟矢口否認有
      何不服稽查逃逸行為之違規，並辯稱如上述。然依據證人
      即本件舉發之員警劉利華於100年11月7日本院訊問時結證
      稱：當時伊係於舉發地點執行取締違規勤務，於發現受處
      分人違規左轉後，伊就走到外側車道道路中央，並且吹警
      笛比手勢，要攔檢受處分人，但受處分人並未停下來，伊
      就以數位相機拍攝違規車輛照片。伊今日所庭呈違規現場
      示意圖上以紅色標示之車輛就是受處分人所駕駛之車輛，
      而其上警員之標示即伊當時所在之攔查位置，以伊所站立
      之位置，受處分人行經該處時，可以明顯看到等語（見本
      院卷100年11月7日訊問筆錄），並有證人劉利華繪製之現
      場示意圖1份（載有受處分人行向、員警攔停地點等相關
      位置）及違規系爭車輛照片2張在卷可稽，是證人劉利華
      既於受處分人於事發當時即15時21分許，即已拍攝到受處
      分人駕車於號誌燈尚未變換為紅燈左轉時，即先由左轉車
      道旁之直行車道行駛至左轉車道上等待號誌之車輛前方停
      等號誌變換，是證人劉利華為現場取締受處分人，必然在
      受處分人左轉駛來之際，趨前攔下受處分人之車輛以告發
      違規行為，益徵證人劉利華上述證詞之可信度。另衡酌證
      人劉利華與受處分人素不相識，並無恩怨仇隙，其於本院
      訊問時，復依法具結擔保其證詞之真實性，如有虛偽陳述
      ，須負偽證刑責，當無刻意設詞誣攀構陷受處分人之理，
      且證人係依法令擔任交通勤務，則以一般執勤員警之專業
      訓練而言，對於該等職務上事項之觀察程度自遠較一般人
      更為專注，於客觀合理判斷受處分人不服稽查逃逸之情形
      予以掣單舉發，衡情當無誤認受處分人違規事實之虞，而
      依卷內證據資料並無任何積極證據足以證明證人上開證詞
      係屬虛偽，亦無足以令人顯信證人證述為不可採之品性證
      據或前科證據存在，自不得僅以證人為本件掣單告發受處
      分人之員警而全盤抹煞其在訴訟上所具有之證人資格及其
      證言之證明力，故證人以其親身經歷之事實所為前揭證詞
      ，堪可採信，而得作為認定受處分人有本件違規行為之依
      據。是依證人劉利華上開證述及卷附攔停之現場示意圖、
      採證照片等以觀，證人劉利華值勤位置係面對受處分人自
      中清路左轉環中路來車，於其揮手吹哨示意受處分人停車
      受檢時，係位於受處分人行經路線之右斜前方，彼此相距
      甚近，且當時白天光線明亮，並無其他障礙物阻隔視線，
      一般注意車前狀況之駕駛人，當可輕易看見警察吹哨及以
      手勢指揮示意攔停之舉動，受處分人自難諉無不知。再者
      ，道路交通管理處罰條例科處行政罰事件，依據公法爭議
      之舉證責任分配法則，固應先由行政機關就其業已履踐相
      關正當法律程序，以及人民應受處罰之客觀違反法令行為
      ，負證明之責，受處分人就行政機關已為相當證明之前開
      事項，若主張欠缺主觀歸責條件或為其他抗辯，亦須就其
      所辯提出反證，受處分人迄今既未提供可資調查之證據資
      料，法院在無任何對受處分人有利之證據下，實無法僅憑
      其空言否認違規即認本件舉發員警之取締有何瑕疵或不可
      信之處。從而，受處分人確有於上揭時地違規左轉後，拒
      絕停車接受稽查而逃逸之違規事實，應堪認定。
（三）另按警察舉發各項道路交通違規，倘業經以適當方式示意
      停車接受稽查，惟因駕駛人之不服指揮、拒絕停車，或依
      當時情形不能或不宜攔截，致未能追截駕駛人並當場掣單
      舉發，則其自仍得於事發後，逕行舉發所目睹之違規事實
      ，且礙於違規事實往往驟然而現、稍縱即逝之特性，暨採
      證技術現實可行性之困難，雖員警之逕行舉發未併以科學
      儀器採證，然法院尚非可不問緣由，即逕以員警未預留證
      據之舉，推認員警對於交通違規案件之舉發概係出於偏頗
      ，本件受處分人拒絕停車受檢而逃逸之違規事實，業據本
      院依舉發員警劉利華所述之內容，佐以當時受處分人行駛
      之路線、證人劉利華站立之位置及當時之舉發狀況，經相
      互印證後加以認定屬實，已如前述，是受處分人徒憑員警
      須提出錄影畫面以證其確有本件拒絕停車受檢而逃逸之違
      規行為，即無足取。
五、綜上所述，受處分人駕駛系爭車輛，確有於前揭時、地，不
    服從交通勤務警察指揮逃逸之違規行為，從而，原處分機關
    依道路交通管理處罰條例第60條第1項之規定，裁處受處分
    人罰鍰3,000元，並依同條例第63條第1項第1款規定，記違
    規點數1點，核無違誤，本件受處分人之異議為無理由，應
    予駁回。
六、據上論斷，應依道路交通管理處罰條例第87條第2項，道路
    交通事件處理辦法第18條規定，裁定如主文。
中    華    民    國   100    年    11    月    9     日
                      交通法庭  法  官  許月馨
以上正本證明與原本無異。
如不服本裁定，應於收受送達後5日內向本院提出抗告狀。（應
附繕本）
                                書記官  黃美雲
中    華    民    國   100    年    11    月    9     日